臺灣高等法院臺中分院刑事判決　　　　　　　　　九十三年度上訴字第一三六一號
　　上　訴　人
　　即　被　告　乙○○
　　指定辯護人　本院公設辯護人甲○○
右上訴人因強盜等案件，不服臺灣南投地方法院九十三年度訴字第一九二號中華民國
九十三年七月七日第一審判決（起訴案號：臺灣南投地方法院檢察署九十二年度偵字
第三三三一號），提起上訴，本院判決如左：
      主  文
上訴駁回。
      事實及理由
一、犯罪事實：
    乙○○曾因恐嚇取財案件，經本院以九十年度上訴字第一九四九號判處有期徒刑
    九月確定，並於民國九十一年十二月二十二日縮刑期滿執行完畢。詎仍不知悔改
    ，復基於意圖為自己不法所有之犯意，於九十二年八月三十一日上午日出後之六
    時許，先侵入丙○○所經營之尚霖補習班（設南投縣南投市○○路五六八號）隔
    壁之改建中房屋四樓（無故侵入建築物部分，未據告訴），拾取該工地中不知何
    人所有客觀上可供兇器使用之老虎鉗、螺絲起子各一支，再毀損該改建房屋與尚
    霖補習班交界處之安全設備即烤漆板後，由烤漆板之空隙踰越侵入尚霖補習班四
    樓，並下至該補習班二樓，持螺絲起子將其中一間房間之門鎖（喇叭鎖）撬開、
    損壞（毀損部分因未據告訴業經檢察官撤回起訴），而竊取房間內丙○○所有（
    下同）之電腦液晶螢幕一台，且先置放二樓地上，又接續至一樓，竊取安全帽一
    頂、櫃臺上之電腦液晶螢幕一台及櫃臺抽屜內之口罩一個，且戴上竊得之安全帽
    與口罩，將電腦液晶螢幕搬至二樓，並將竊得之電腦液晶螢幕二台裝入紙袋後持
    往三樓時，在樓梯間與接收到警報器訊號而趕至補習班之丙○○相遇。詎乙○○
    為脫免逮捕，竟當場持前開老虎鉗與螺絲起子，脅迫丙○○進入三樓之教室，且
    為湮滅竊盜之罪證，又以螺絲起子頂住丙○○頭部，脅迫丙○○交出尚霖補習班
    之監視錄影帶，丙○○均不從，乙○○乃與丙○○發生扭打，而對丙○○施以強
    暴，致丙○○受有左背部、左手及右小趾挫傷等傷害（傷害部分因未據告訴業經
    檢察官撤回起訴）。嗣丙○○趁機跑至一樓，乙○○亦緊追在後，並脅迫丙○○
    進入一樓廁所內，且將桌子堵在廁所門前，而剝奪丙○○之行動自由後，隨即攜
    上開竊得之物逃逸，並將電腦液晶螢幕二台丟棄在尚霖補習班隔壁之走廊。嗣經
    丙○○自行脫困後報警處理，因而查獲乙○○，並扣得前開老虎鉗、螺絲起子各
    一支，始查悉上情。。
二、認定犯罪事實所憑證據和理由：
    右揭犯罪事實，業據上訴人即被告乙○○於警詢、偵查及原審審理中均坦承不諱
    ，核與被害人丙○○於警詢、偵查中之指述情節相符，且有贓物暫時保管單二張
    、翻拍監視錄影畫面照片一張、現場照片十三張、現場監視錄影光碟片一片、臺
    灣省立南投醫院之診斷證明書一張附卷可資佐證，此外復有現場查獲之老虎鉗及
    螺絲起子各一支扣案足憑，被告之自白足認與事實相符，其右揭犯行堪以認定。
三、對於被告辯解本院的判斷：
    被告於上訴本院後雖辯稱：伊未脅迫被害人一定要進去廁所，被害人跟伊講說要
    什麼東西拿了就走，伊怕他追，就說「不然你進去」，並沒有恐嚇他，亦未刻意
    將桌子堵在廁所門前，伊僅係跑出時將桌子推開，亦未拿走電腦液晶螢幕等物云
    云，然查，被告上開所辯，與前述事證顯不相符，被告空言否認，已不足採，況
    被告行竊之物，均已遭被告搬離該物原置放之位置，已如前述，自已在被告實力
    支配之下，衡情均屬既遂，被告辯稱伊未拿走電腦液晶螢幕等物，應屬未遂而不
    構成準強盜罪云云，亦不足採信。
四、論罪科刑的理由：
  (1)查尚霖補習班四樓所設之烤漆板，依社會通念足認為防盜之設備，自屬安全設備
    無訛；又被告行竊時所攜帶之老虎鉗及螺絲起子，均為金屬材質，質地堅硬或銳
    利，客觀上足以對人之生命、身體、安全構成威脅，為兇器之一種。且按刑法第
    三百二十九條之以強盜論，即以強盜罪相當條文處罰之意，並非專以刑法第三百
    二十八條第一項之強盜論，故刑法第三百三十條所謂犯強盜罪，不僅指自始犯強
    盜罪者而言，即依刑法第三百二十九條以強盜論者，亦包括之，如此項準強盜有
    刑法第三百二十一條第一項各款情形之一，自應依刑法第三百三十條論處（最高
    法院二十年上字第一七七六號判例參照）。故核被告乙○○所為，係觸犯刑法第
    三百二十九條之準強盜罪，並有刑法第三百二十一條第一項第二款、第三款之情
    形，應依刑法第三百三十條第一項之加重強盜罪論處。另被告脅迫丙○○進入一
    樓廁所內，且將桌子堵在廁所門前，而剝奪丙○○行動自由之妨害自由行為，應
    包括在強盜行為之內，不另論罪。又被告曾因恐嚇取財案件，經法院判處有期徒
    刑九月確定，並於九十一年十二月二十二日縮刑期滿執行完畢，有臺灣高等法院
    被告全國前案紀錄表一份附卷可稽，其於受有期徒刑之執行完畢後，五年內再犯
    本件有期徒刑以上之罪，為累犯，應依刑法第四十七條規定加重其刑。
  (2)原審依上述事證，適用前述法條，並審酌被告已有竊盜、恐嚇取財等前科之素行
    ，其犯罪之動機、目的只為圖一己之私利、手段非屬平和、經被害人發覺後仍不
    知及時醒悟反而對被害人施以強暴，對社會治安所生之危害甚大，被告犯罪後坦
    承犯行，但未與被害人達成和解賠償損害（被告犯後雖向被害人道歉而取得被害
    人之原諒，惟未賠償被害人之損失，有和解書足憑）等一切情狀，量處被告有期
    徒刑七年六月；另說明被告行竊所用之老虎鉗、螺絲起子各一把，不另為沒收諭
    知之理由。經核原審認事用法均無不合，量刑亦屬妥適，被告上訴意旨仍執前情
    否認有準加重強盜犯行，空言指摘原判決不當，為無理由，應予駁回。
五、適用的法律：刑事訴訟法第三百六十八條。
中      華      民      國    九十三    年     十一     月     十六     日
                                   臺灣高等法院臺中分院刑事第九庭
                                         審判長法  官　陳  筱  珮
                                               法　官　趙  春  碧
                                               法　官　張　國　忠
右正本證明與原本無異。
如不服本判決應於收受送達後十日內向本院提出上訴書狀，其未敘述上訴之理由者並
得於提起上訴後十日內向本院補提理由書（均須按他造當事人之人數附繕本）。
                                               書記官  林  玉  惠
中     華     民     國     九十三     年     十一     月     十八      日
                                                              　　　　　Ｆ
